---
title: "bootstrap_01"
author: "Heitor"
date: "2023-05-26"
output: html_document
---

```{r setup, include=FALSE}
knitr::opts_chunk$set(echo = TRUE)
```

## Bootstrap Class Exercises 

```{r}
dados <- tibble(
  x = c(100, 58, 95, 55, 79, 95, 60, 88, 68, 94, 60, 64, 88, 57, 66, 67,
76, 95, 85, 105, 80, 85, 82, 102, 100, 75, 40, 70, 63, 103, 95,
80, 72, 68, 48, 70, 90, 60, 80, 96, 54, 80, 88, 70, 90, 79, 100,
85, 108, 53, 58, 49
),

  y = c(97, 77, 74, 59, 79, 85, 78, 78, 68, 96, 74, 64, 76, 60, 78, 71,
67, 103, 95, 78, 70, 80, 78, 102, 102, 77, 45, 60, 50, 94, 91,
66, 63, 65, 58, 75, 105, 65, 80, 90, 58, 75, 83, 78, 85, 65, 90,
76, 100, 65, 40, 53
)

)

head(dados)
```


Definindo função para calcular o coeficiente de concordância 

```{r}
## Estimativa do coef. de correla¸c~ao de concord^ancia
rc <- function(X, Y, indices = 1:length(X)) {
n <- length(X)
cn <- (n - 1) / n
Xs <- X[indices]
Ys <- Y[indices]
Sx2 <- var(Xs) * cn
Sy2 <- var(Ys) * cn
Sxy <- cov(Xs, Ys) * cn

return(2 * Sxy / ((mean(Xs) - mean(Ys))^2 + Sx2 + Sy2))
}
```

```{r}
rc(dados$x, dados$y)
```

### Bootstrap 

A ideia por tras do bootstrap é nos amostrarmos a amostra completa n vezes e, com base, nas amostragens calcular a estastitica e, por fim, fazer a distribuição dessas estatísticas.

```{r}
set.seed(7714)
B <- 5000 # Numero de amostras
rcs <- c() # Estimativas bootstrap

for (b in 1:B) {
rcs[b] <- rc(dados$x, dados$y, sample(1:nrow(dados), nrow(dados), replace = TRUE))
}
```


Amostrado os indices, faremos a distribuição dos valores das concordâncias 

```{r}
hist(rcs, freq = FALSE, main = "", xlab = expression(r[c]^"*"),
     ylab="Densidade", col="lightyellow") 
lines(density(rcs), col = "blue", lty=2, lwd=2) 
box()
```

```{r}
mean(rcs)
sd(rcs)
```
### Tentando rodar a funcao vetorizada 

```{r}
B_vector <- 1:5000
rcs_vector <- c()

rcs_vector[B_vector] <- rc(dados$x, dados$y, sample(1:length(dados$x), size = length(dados$x), replace=TRUE))

length(rcs_vector)
```
```{r}
mean(rcs_vector)
```

