---
title: "non_linear_models"
author: "Heitor"
date: "2023-05-25"
output: pdf_document
---

```{r setup, include=FALS, warning=FALSE, message=FALSE}
knitr::opts_chunk$set(echo = TRUE)
library(ISLR2)
attach(Wage)
library(nlstools)
```

# Non-Linear Models 

### Polynomials 

### Ajustando um modelo não-linear aos dados 

```{r}
len <- 24
x = runif(len)
y = x^3 + runif(len, min = -0.1, max = 0.1)
plot(x, y)
s <- seq(from = 0, to = 1, length = 50)
lines(s, s^3, lty = 2)

df <- data.frame(x, y)
m <- nls(y ~ I(x^power), data = df, start = list(power = 1), trace = T)
summary(m)
```
Vamos ajustar um novo modelo 

Lendo os dados 

```{r}
dados <- c(
84.30, 0.28,
97.30, 0.74,
10.73, 4.52,
80.65, 0.60,
34.49, 1.17,
77.40, 0.31,
52.94, 0.70,
22.92, 3.53,
76.30, 0.40,
99.65, 0.08,
92.08, 0.48,
1.49 , 1.73,
16.88, 3.77,
72.23, 0.06,
28.23, 3.03,
55.22, 0.67,
12.15, 4.01,
49.12, 0.63,
64.32, 0.21,
40.68, 1.72,
68.76, 0.31,
44.34, 1.01,
6.89 , 3.60,
18.78, 3.95,
68.15, 0.20
)

even_idx <- seq(1,length(dados), by=2)
odds_idx <- seq(1, length(dados))[-even_idx]

dados.df <- tibble(
  x = dados[even_idx],
  y = dados[odds_idx]
)

head(dados.df)
```


```{r}
ricker.model <- function(x, beta1, beta2){
  return(beta1 * x * exp(-beta2*x))
}

#ajustando um modelo 
ricker.fit <- nls(y ~ ricker.model(x, beta1, beta2), data = dados.df, start = list(beta1 = 0.1, beta2 = 0.1), control = nls.control(minFactor = 1/4096), algorithm = "default")


summary(ricker.fit)
```
```{r}
summary <- summary(ricker.fit)
summary$residuals
```


Desse modo, podemos concluir que o modelo passa a ter a seguinte fórmula

$$
\hat{y} \approx 0.96 x e^{0.08x}
$$

## Plotando os dados com o modelo ajustado 

```{r, echo=FALSE}
dados.df$prednls <- predict(ricker.fit)
head(dados.df)
```


```{r, warning=FALSE, echo=FALSE}
scatter.fitted <- ggplot(dados.df, aes(x=x, y=y)) + 
  ggtitle("Curva ajustada aos dados") +
  geom_point(size=3) + 
  geom_line(aes(y = prednls), size = 1, colour = "blue") +
  theme_ipsum()

scatter.fitted
```
A partir do gráfico com o modelo ajustado aos dados, parece que o modelo, de fato, faz um bom ajuste. 

Ainda sim, podemos verificar a qualidade do ajuste verificando se as suposições feitas, inicialmente são válidas. São elas:

* A normalidade da distribuição dos resíduos.

* A homegeneidade da variância dos resíduos (homocedasticidade). 

* A independência dos resíduos. 


### Verificando as suposições dos resíduos

```{r}
ricker.residuals <- nlsResiduals(ricker.fit)
plot(ricker.residuals)
```

O gráfico superior direito que corresponde aos resíduos normalizados evidencia que ainda existe alguma variância nos resíduos, uma vez que os valores não estão uniformemente distribuídos ao redor de 0.

O gráfico inferior esquerdo acima destaca a visualização dos resíduos no eixo y e o *lag 1* desses resíduos no eixo x. Desse modo, é possível verificar se existe correlação entre os resíduos. Percebemos que, sim, existe uma correlação que não foi identificada pelo modelo. 

Por fim, a única suposição que parece ter sido atendida foi a suposição da normalidade dos resíduos que observa no gráfico inferior direito, acima.